【裁判字號】    95,上易,78
【裁判日期】    950321
【裁判案由】    損害賠償
【裁判全文】
臺灣高等法院臺中分院民事判決          95年度上易字第78號
上  訴  人    丁○○
訴訟代理人    甲○○
被  上訴人    乙○○
兼訴訟代理人  丙○○
上列當事人間請求損害賠償事件，上訴人對於中華民國94年12月
12日臺灣南投地方法院94年度訴字第305號第一審判決提起上訴
，本院於95年3月7日言詞辯論終結，判決如下：
    主  文
上訴駁回。
第二審訴訟費用由上訴人負擔。
    事實及理由
一、被上訴人起訴主張：上訴人於民國（下同）93年6月9日晚上
    9時許，在南投縣魚池鄉東池村平正巷 48號前毆打被上訴人
    乙○○而後離去，復接續於同日晚上9時8分許，在同鄉○○
    街 278號前毆打被上訴人乙○○，致被上訴人乙○○受有頭
    部、左肩及背部多處挫傷、上肢多處擦傷等傷害。嗣被上訴
    人乙○○之夫即被上訴人丙○○及其弟即訴外人王毅訓於同
    日晚上11時許前往上訴人位在同鄉秀水巷33號居處欲找上訴
    人理論，雙方一言不合，上訴人與被上訴人丙○○、訴外人
    王毅訓互毆，並持磚塊互擲，致被上訴人丙○○受有雙手挫
    傷、右腳挫傷合併撕裂傷 0.5公分等傷害。而上訴人之上開
    行為業經臺灣南投地方法院以 94年度投刑簡字第207號刑事
    簡易判決判處有期徒刑4個月，爰依民法第184條規定，求為
    命上訴人賠償被上訴人丙○○新台幣（下同）16萬元，賠償
    被上訴人乙○○86萬2577元，並均自起訴狀繕本送達翌日起
    至清償日止，按年息百分之5計算之利息之判決。
二、上訴人則以：被上訴人丙○○於93年6月9日晚上11時許，夥
    同訴外人王毅訓率眾砍殺上訴人，被上訴人因為脫罪才提起
    本件訴訟，且被上訴人丙○○將其因毆打訴外人即被上訴人
    乙○○之姐王秀芳所受傷害誣賴上訴人，王秀芳所書寫陳述
    狀之第 1頁第5行至9行已對此記載清楚，又被上訴人乙○○
    之母亦曾對其提起訴訟，但已遭撤銷等語，資為抗辯。
三、原審判命上訴人應給付被上訴人乙○○10萬1290元，被上訴
    人丙○○5萬元，及均自94年4月30日起均至清償日止，按週
    年利率百分之 5計算之利息，駁回被上訴人其餘部分之請求
    ，就被上訴人勝訴部分，並依職權及上訴人聲請，分別為准
    、免假執行之宣告。被上訴人就其敗訴部分未聲明不服，上
    訴人則就其敗訴部分聲明不服，求為判決：(一)原審判決廢棄
    。(二)被上訴人在第一審之訴及假執行之聲請均駁回。(三)如不
    利於上訴人之判決，上訴人願供擔保，請准免予假執行。被
    上訴人則求為判決駁回上訴。
四、被上訴人主張上訴人於 93年6月9日晚上9時許，在南投縣魚
    池鄉東池村平正巷48號前毆打被上訴人乙○○而後離去，復
    接續於同日晚上9時8分許，在同鄉○○街 278號前毆打被上
    訴人乙○○，致被上訴人乙○○受有頭部、左肩及背部多處
    挫傷、上肢多處擦傷等傷害。嗣被上訴人乙○○之夫即被上
    訴人丙○○及其弟即訴外人王毅訓於同日晚上11時許前往上
    訴人位在同鄉秀水巷33號居處欲找上訴人理論，雙方一言不
    合，上訴人與被上訴人丙○○、訴外人王毅訓互毆，並持磚
    塊互擲，致被上訴人丙○○受有雙手挫傷、右腳挫傷合併撕
    裂傷 0.5公分等傷害。而上訴人之上開行為業經臺灣南投地
    方法院以 94年度投刑簡字第207號刑事簡易判決判處有期徒
    刑 4個月等情，業據其提出驗傷診斷書為證，上訴人雖以前
    開情詞抗辯，惟查：上訴人於臺灣南投地方法院檢察署93年
    度偵緝字第 239號強盜等偵查案件之93年12月11日偵訊期日
    陳稱：當天其在巷口遇到她（指被上訴人乙○○），雙方因
    故發生衝突，伊有打她，但沒有搶她的東西等語（見該偵查
    卷第23頁）。證人即上訴人向其借住房屋之范松竹於臺灣南
    投地方法院檢察署93年度偵字第2885號強盜等偵查案件之93
    年 7月25日警詢期日陳稱：他（上訴人）回來有告訴我，他
    剛剛打了他老婆的妹妹（見該偵查卷第53頁）。經核上開證
    詞關於上訴人毆打被上訴人乙○○之情形，與上訴人之上開
    陳述大致相符，尚堪採信，足認上訴人曾於93年6月9日晚上
    9時許及同日晚上 9時8分許毆打被上訴人乙○○。又證人即
    南投縣政府警察局集集分局魚池分駐所警員陳光榮所製作附
    於上開93年度偵字第2885號偵查卷內報告記載：於93年6月9
    日（按：應為 10日之誤）凌晨1時25分許接獲民眾報案，稱
    在南投縣魚池鄉魚池農會前有人打架，立即通報線上巡邏人
    員前往處理， 5分鐘後聽見分駐所前有吵架聲音，其出分駐
    所看見丙○○與王毅訓圍住丁○○，該男子手拿一塊磚塊等
    語（見該偵查卷第73頁）。且證人陳光榮於93年度偵字第22
    38號殺人未遂偵查案件之 93年7月27日偵訊期日證稱：報告
    書說該男子拿一塊磚塊，是指丁○○。丙○○與王毅訓兩人
    手上沒有拿任何工具，他們只是雙手張開，把丁○○圍住，
    不讓他跑掉。當時有看到丙○○或王毅訓腳有受傷等語（見
    附於上開93年度偵字第2885號偵查卷之訊問筆錄影本）。證
    人王毅訓於上開93年度偵緝字第239號偵查案件之94年2月22
    日偵訊期日結證稱：93年6月9日與丁○○打架時，丙○○有
    受傷。他的傷是因為與丁○○互毆時所受的傷。當天丁○○
    有拿磚塊丟丙○○等語（見該偵查卷第39、40頁）。經核上
    開證詞關於案發當日被告丁○○手持磚塊及被上訴人丙○○
    受傷情形，與上開證人陳光榮證述情形大致相符，尚堪採信
    ，足認當日上訴人與被上訴人丙○○互毆，並持磚塊互擲，
    被上訴人丙○○因此受傷。綜上，足認被上訴人主張上開侵
    權行為事實，尚堪採信，上訴人抗辯，尚非可採。
五、按因故意或過失，不法侵害他人之權利者，負損害賠償責任
    ；不法侵害他人之身體、健康、名譽、自由、信用、隱私、
    貞操，或不法侵害其他人格法益而情節重大者，被害人雖非
    財產上之損害，亦得請求賠償相當之金額，民法第184條第1
    項前段、第195條第1項前段分別定有明文。查本件上訴人侵
    害被上訴人2人之身體及健康權，致被上訴人2人分別受有傷
    害等情，業如前述。上訴人就被上訴人 2人因此所受損害應
    負損害賠償責任。原審就被上訴人所主張各項損害，分別審
    酌如下：(一)醫療費用：被上訴人乙○○主張因傷就醫而支出
    醫療費用2577元，固提出財團法人埔里基督教醫院醫療費用
    收據9件為證，而該醫療費用收據記載：於 93年6月9日及同
    年月11日之看診科別為外科，所支出醫療費用分別為 850元
    及440元；於93年6月14日、同年11月15、同年12月31日之看
    診科別為消化外科，所支出醫療費用分別為257元、100元、
    470元；於93年7月27日及同年8月3日之看診科別為耳鼻喉科
    ，所支出醫療費用各為100元；於93年10月7日及同年12月23
    日之看診科別分別為心臟內科及精神科，所支出醫療費用分
    別為120元、140元等情。且該院94年11月23日埔基醫字第94
    10015A號函表示：該院於93年12月31日開立診斷證明書所載
    乙○○之傷勢為挫傷、擦傷，依醫學學理及接受正統治療，
    於1至2週得痊癒，至其於 93年6月14日至同年12月31日看診
    科別與上開診斷證明書所載傷勢並無關聯。綜上，足認被上
    訴人於93年6月9日及同年月11日在財團法人埔里基督教醫院
    外科接受治療而支出醫療費用850元及440元，乃為治療其因
    本件侵權行為所受上開傷害，經核上開93年6月9日及同年月
    11日醫療費用收據所載支出項目皆為醫療所需，應予准許，
    至被上訴人所提上開其餘醫療費用收據所載費用，乃與其因
    本件侵權行為所受上開傷害並無關聯，則被上訴人主張上開
    93年6月14日至同年 12月31日醫療費用收據所載費用，應非
    屬治療其因本件侵權行為所受上開傷害所需醫療費用，不應
    准許。(二)精神慰撫金：審酌本件實際加害情形與被害狀況，
    及被上訴人乙○○係國中畢業，從事姑類種植，每月收入約
    7、8萬元，被上訴人丙○○係國中畢業，從事姑類種植，每
    月收入至少10萬元，及上訴人係國中畢業，擔任雜工，每月
    收入約 1萬多元。被上訴人乙○○擁有一輛汽車，被上訴人
    丙○○擁有1棟房屋、5筆土地、2輛汽車，上訴人擁有2輛汽
    車等情，有財產所得調件明細表在卷可稽，是認為被上訴人
    乙○○之精神慰撫金應以10萬元為適當，被上訴人丙○○之
    精神慰撫金應以 5萬元為適當。從而，被上訴人主張依侵權
    行為法律關係，請求上訴人給付被上訴人乙○○10萬1290元
    ，被上訴人丙○○ 5萬元，及均自起訴狀繕本送達翌日（即
    94年4月30日）起均至清償日止按年息百分之5計算之利息，
    為有理由，應予准許，至被上訴人逾此範圍之請求，為無理
    由，應予駁回。又被上訴人勝訴部份，經核未逾50萬元，並
    依職權宣告假執行，並就上訴人聲請免為假執行部分，酌定
    相當之擔保金額而准許之，核無不合。上訴意旨指摘原判決
    不當，求予廢棄改判，沒有理由，應予駁回。
六、本件事證已臻明確，兩造其餘攻擊防禦方法，經核與判決結
    果無影響，爰不一一論述。
七、據上論結，本件上訴為無理由，依民事訴訟法第449條第1項
    、第78條，判決如主文。
中    華    民    國    95    年    3     月    21    日
                      民事第三庭審判長法  官  陳照德
                                      法  官  蔡王金全
                                      法  官  曾謀貴
以上正本係照原本作成。
不得上訴。
                                      書記官  王瑩澤
中    華    民    國    95    年    3     月    22    日
                                                      Ｈ


司法院資訊處製作；財團法人民間司法改革基金會備份。
